臺灣新北地方法院民事裁定
111年度訴聲字第11號
聲  請  人  
即  原  告  徐金和  



相  對  人  
即  被  告  吳淑惠  

            徐千雯  
            徐銘鴻  
上列當事人間所有權移轉登記事件（本院111年度重訴字第268號
），聲請人聲請許可為訴訟繫屬事實登記，本院裁定如下：
    主  文
聲請駁回。
    理  由
一、按訴訟標的基於物權關係，且其權利或標的物之取得、設定
    、喪失或變更，依法應登記者，於事實審言詞辯論終結前，
    原告得聲請受訴法院以裁定許可為訴訟繫屬事實之登記，民
    事訴訟法第254條第5項定有明文。是依此條項裁定許可為訴
    訟繫屬事實之登記者，須原告起訴係基於「物權關係」做為
    訴訟標的，始足當之，若原告起訴主張非以物權關係為訴訟
    標的，縱使其聲明之內容或請求給付之「標的物」為得、喪
    、設定、變更依法應經登記者，因與上開規定之要件不符，
    自不能發給已起訴之證明。次按所謂借名登記，乃當事人約
    定，一方（借名者）經他方（出名者）同意，而將自己之財
    產以他方名義登記，而仍由自己管理、使用、處分，他方允
    就該財產為出名登記之契約，在性質上應與委任契約同視，
    並類推適用民法委任之相關規定，於委任契約終止時，借名
    者得依民法第541條第2項規定請求出名者將財產移轉於借名
    者。再按借名登記財產於借名關係存續中，乃登記為出名人
    之名義，在該財產回復登記為借名人名義以前，借名人尚無
    所有物返還請求權可資行使（最高法院100年度台上字第210
    1號判決意旨參照），亦即借名者於依借名登記契約行使權
    利並取得財產所有權移轉登記前，並無從基於所有（物權）
    行使權利。
二、聲請意旨略以：緣訴外人穩隆有限公司負責人謝福生於69年
    間，邀集當時之員工即訴外人邵裕昌、邱坤隆、陳正男、徐
    吉山、徐吉生（即相對人之被繼承人）、侯宗榮及聲請人一
    同出資購買如附表一所示7筆土地（下稱系爭土地），以為
    投資，聲請人就系爭土地之權利範圍如附表二應有部分欄所
    示，並借用徐吉生名義辦理所有權移轉登記，是聲請人就系
    爭土地享有10分之1之所有權，嗣徐吉生於87年4月21日死亡
    ，仍借用其繼承人即相對人名義續為借名登記，爰以起訴狀
    繕本送達終止兩造間借名登記之關係， 類推適用民法第541
    條第2項及適用民法第179條、第767條規定，請求相對人辦
    理所有權移轉登記，返還附表二所示土地之所有權，並依民
    事訴訟法第254條第5項規定，聲請裁定許可為訴訟繫屬事實
    之登記等語。
三、經查，聲請人主張登記於相對人名下之系爭土地如附表二應
    有部分欄所示之所有權應為其所有，係因借名登記法律關係
    而登記於相對人名下，故請求相對人將所有權移轉登記予聲
    請人等情，並表明訴訟標的為民法第179條、第767條及類推
    適用民法第541條第2項規定，然依前揭說明，借名者於依借
    名登記契約行使權利並取得財產所有權移轉登記前，並無從
    基於所有（物權）行使權利，又民法第179條及類推適用民
    法第541條第2項之訴訟標的為債權請求權，而非物權關係，
    且該債權之取得、設定、喪失或變更亦無須依法登記，顯與
    民事訴訟法第254條第5項規定之要件不符，從而，聲請人上
    開許可為訴訟繫屬事實登記之聲請，於法未合，應予駁回。
四、爰裁定如主文。
中　　華　　民　　國　　111 　年　　6 　　月　　10　　日
                  民事第五庭    法　官　連士綱
以上正本係照原本作成。
如對本裁定抗告須於裁定送達後10日內向本院提出抗告狀，並應
繳納抗告費新臺幣1,000元整。
中　　華　　民　　國　　111 　年　　6 　　月　　13　　日
                                書記官　游曉婷